臺灣彰化地方法院民事裁定
111年度聲字第19號
聲  請  人  施淑暖  
相  對  人  鄔清走  

上列當事人間聲請停止執行事件，本院裁定如下：
    主  文
聲請駁回。
聲請程序費用由聲請人負擔。
    理  由
一、按強制執行法第18條第1項規定強制執行程序開始後，除法
    律另有規定外，不停止執行。明示以不停止執行為原則。同
    條第2項所以例外規定得停止執行，係因回復原狀等訴訟，
    如果勝訴確定，債務人或第三人之物已遭執行無法回復，為
    避免債務人或第三人發生難以回復之損害，必於認有必要時
　　，始得裁定停止執行。如無停止執行必要，僅因債務人或第
    三人憑一己之意思，即可達到停止執行之目的，不僅與該條
    所定原則上不停止執行之立法意旨有違，且無法防止債務人
    或第三人濫行訴訟以拖延執行，致害及債權人權益。而有無
    停止執行必要，更應審究提起回復原狀或異議之訴等訴訟之
    債務人或第三人之權利是否可能因繼續執行而受損害以為斷
　　。倘債務人或第三人所提訴訟為不合法、當事人不適格、顯
    無理由，或繼續執行仍無害債權人或第三人之權利者，均難
    認有停止執行之必要（最高法院106年度台抗字第690號裁定
    意旨參照）。次按執行名義成立後，如有消滅或妨礙債權人
    請求之事由發生，債務人得於強制執行程序終結前，向執行
    法院對債權人提起異議之訴。如以裁判為執行名義時，其為
    異議原因之事實發生在前訴訟言詞辯論終結後者，亦得主張
    之。強制執行法第14條第1項定有明文。又調解經當事人合
    意而成立；調解成立者，與訴訟上和解有同一之效力；和解
    成立者，與確定判決有同一之效力，民事訴訟法第416條第1
    項、第380條第1項分別定有明文。上開強制執行法之規定係
    以有既判力之執行名義，其執行名義之請求權，於既判力基
    準時確定存在，為既判力確定之事實，自不許債務人嗣後另
    藉債務人異議之訴，否定判決確定之事實，以免發生與既判
    力抵觸之情形。因此，債務人提起異議之訴，執行名義如係
    確定判決，其異議之事由，須發生在確定判決事實審言詞辯
    論終結之後；倘係與確定判決同一效力者，其異議原因事實
    ，須發生於執行名義成立之後（最高法院96年度台上字第18
    52號判決意旨參照）。從而，債權人以調解筆錄為執行名義
    時，債務人依強制執行法第14條第1項規定提起債務人異議
    之訴，必須異議原因之事實，發生於調解成立後為限。而上
    訴人於原審主張系爭調解筆錄無效，請求撤銷系爭執行事件
    就系爭建物之強制執行程序云云，係以執行名義本身即執行
    名義成立時而非成立後之原因事實，提起本件債務人異議之
    訴，自與上開規定不合，原審因認上訴人提起本件債務人異
    議之訴，為無理由，亦無違背法令，附此敘明（最高法院10
    0年度台上字第206號裁定意旨可資參照）。
二、聲請意旨略以：
　　相對人執臺灣高等法院臺中分院110年度上移調字第345號調
    解筆錄（系爭調解筆錄），向鈞院聲請強制執行，經鈞院以
    110年度司執字第5462號拆除建物等事件受理（下稱系爭執
    行程序），惟系爭調解筆錄依民法第88條、第738條第3款規
    定，有得撤銷之事由，為此，聲請人已向鈞院提起債務人異
    議之訴。聲請人再依強制執行法第18條規定，聲請停止系爭
    執行程序，聲請人並願供擔保，請惠允裁定系爭執行程序於
    鈞院111年度訴字第253號債務人異議之訴事件判決確定前，
    停止執行等語。　　
三、查聲請人固主張其因意思表示內容錯誤而與相對人成立系爭
    調解筆錄，依民法第88條、第738條第3款規定得主張撤銷，
    屬妨礙相對人請求事由為由，而對相對人提起債務人異議之
    訴（本院111年度訴字第253號），求為聲請停止系爭執行程
    序。然聲請人所主張意思表示有錯誤等情，係在系爭調解筆
    錄成立時就已存在，依照上開說明，聲請人自不能以此為由
    ，提起債務人異議之訴，以形式審查，即足認聲請人所提債
    務人異議之訴法律上為顯無理由。而聲請人所提債務人異議
    之訴，並經本院以111年度訴字第253號判決，認定其訴顯無
    理由而予以駁回在案，難謂有停止強制執行程序之必要。基
    上，聲請人聲請停止執行，核與強制執行法第18條規定之要
    件不合，不應准許。
四、依強制執行法第30條之1、民事訴訟法第95條、第78條裁定
    如主文。
中　　華　　民　　國　　111 　年　　4 　　月　　26　　日
                  民事第四庭    法　官　姚銘鴻
以上正本係照原本作成。
如對本裁定抗告須於裁定送達後10日內向本院提出抗告狀，並繳
納抗告費新臺幣1,000元。
中　　華　　民　　國　　111 　年　　4 　　月　　26　　日
                                書記官　楊美芳